最高法院民事判決　　　　　　　　　 111年度台上字第1338號
上　訴　人　鈺緯科技開發股份有限公司

法定代理人　黃漢州
訴訟代理人　李宗德律師
　　　　　　劉昱劭律師
　　　　　　許芸瑋律師
被 上訴 人　友順科技股份有限公司


法定代理人　高耿輝
訴訟代理人　王怡惠律師
上列當事人間請求損害賠償事件，上訴人對於中華民國111年1月
19日臺灣高等法院第二審更審判決（110年度重上更一字第1號）
，提起上訴，本院判決如下：
    主  文
原判決廢棄，發回臺灣高等法院。
    理  由
一、上訴人之法定代理人已變更為黃漢州，有經濟部函可稽，茲
    據其具狀聲明承受訴訟，核無不合，先予敘明。
二、上訴人主張：
  ㈠伊於民國102 年10月15日，向第一審共同被告晶偉電子股份
    有限公司（下稱晶偉公司，已確定）購買被上訴人生產，批
    次QHTG（下稱系爭批次）、型號LD1117AL-1.2V-A-Q 之穩壓
    晶片2500個（下稱系爭晶片），同年12月3 日交貨。伊於10
    3 年2 、3 月間，將之安裝於醫療等專業用途之顯示器，出
    售與訴外人臺灣三菱電機股份有限公司（下稱三菱公司）、
    日商JVC Kenwood Corporation （下稱JVC 公司）、馬來西
    亞商Plexus Manufacturing SDN BHD（下合稱三菱等3 公司
    ）。
  ㈡三菱等3 公司自103年6月起，陸續反應顯示器之螢幕（下稱
    系爭螢幕）出現電壓異常等問題，伊轉知被上訴人，被上訴
    人檢測上訴人退回系爭晶片2個、2個、3個後，依序於同年7
    月18日、8月7日、9 月29日出具客戶訴怨回答書（下稱系爭
    客訴回答書）與伊，確認系爭晶片有鋁墊與焊點焊球結合不
    完全之瑕疵（下稱系爭瑕疵），並於103年8月20日出具保證
    書（下稱系爭保證書）承諾賠償伊所受損害。
  ㈢依系爭保證書約定，求為命被上訴人賠償新臺幣11萬8812元
    、美金7萬4097.5元、日幣923萬8821元，及各自105年5月18
    日起加計法定遲延利息之判決（其他未繫屬本院部分，不予
    論述）。
三、被上訴人抗辯：
  ㈠上訴人提出業已上錫使用之晶片供伊測試，系爭客訴回答書
    並未表示全新未使用之系爭晶片有瑕疵。上訴人將系爭晶片
    焊錫加工在其設計之螢幕電路板（主機板）上，經其百分之
    百燒機測試後並無問題，足見系爭晶片並無瑕疵，系爭螢幕
    電壓異常可能係上訴人加工、運送或三菱等3 公司使用不當
    等其他因素造成，上訴人不得請求伊賠償損害。
  ㈡系爭批次之晶片縱有瑕疵，最多僅64個，並非2500個均有瑕
    疵，且上訴人提出之請求（折讓）單據、三菱公司聲明書，
    未經JVC公司、三菱公司核章，不能據為其損害之證明。
四、原審維持第一審所為上訴人敗訴之判決，駁回其上訴。理由
    如下：
  ㈠上訴人於102 年10月15日，向晶偉公司購買被上訴人生產之
    系爭晶片，同年12月3 日交貨。上訴人將系爭晶片焊錫加工
    在其設計之螢幕電路板（主機板）上，經其百分之百燒機測
    試後並無問題，復於主機板上組裝多種電子零件，施以多重
    加工後，將系爭螢幕出售與三菱等3公司。三菱等3公司自10
    3年6月起，陸續向上訴人反應，系爭晶片有電壓輸出不足之
    瑕疵，上訴人乃轉知被上訴人，被上訴人依序受理上訴人退
    回系爭晶片2個、2個、3個，並於同年7 月18日、8月7日、9
    月29日出具系爭客訴回答書等事實，為兩造所不爭。
  ㈡上訴人主張系爭晶片存有瑕疵，固提出系爭客訴回答書及訴
    外人閎康科技股份有限公司報告（下稱閎康公司報告），暨
    委任私立淡江大學電機系教授江正雄閱讀系爭客訴回答書後
    提出專家意見書（下稱專家意見書）為憑，並舉江正雄之證
    詞為據。惟專家意見書係上訴人於訴訟外自行委託江正雄所
    撰寫，被上訴人復表示不同意專家意見書為證據，且江正雄
    前於事實審已陳稱：未就系爭晶片做通電測試，亦未就系爭
    晶片的共金層與其他晶片做對比性測試，故僅就系爭客訴回
    答書提出意見等，故專家意見書及江正雄之證詞，不得作為
    認定本件事實之證據。
  ㈢審酌系爭客訴回答書係針對客退品即上訴人使用過之系爭晶
    片為分析，分析結果系爭晶片均呈現電性異常，表面有燒燬
    現象，內部焊球與鋁墊未形成共金層，可推斷焊球在與鋁墊
    結合時，中間金屬化合物生成有異常，可確定系爭晶片批次
    為單一風險批次，並均記載可能原因為：1.W/B152號機台生
    產期間有卡料並進行軌道清理的紀錄，產品卡料而未即時處
    理會導致晶片表面氧化或汙染；2.產品卡料時，未將卡料品
    放入氮氣櫃保存，導致晶片表面氧化；3.晶片鋁墊氧化或污
    染會導致打線時鋁墊與焊球結合不良。佐以證人即被上訴人
    工程師王啟任之證述、卷附上訴人員工寄給被上訴人員工之
    電子郵件內容，足徵系爭客訴回答書僅表示系爭晶片客退品
    可能有上述3 種原因，並非表示系爭晶片存有瑕疵，亦難依
    閎康公司報告，逕認該公司報告檢測之晶片即為系爭晶片。
  ㈣依證人即上訴人研發硬體經理盧俊宇、上訴人營運長謝冠彰
    及王啟任之證述，足見系爭晶片歷經焊錫於主機板上、主機
    板安裝於系爭螢幕上等多次加工程序，經檢測無誤始出貨與
    三菱等3 公司，待各該公司使用一段時間後方反應系爭螢幕
    異常，則被上訴人辯稱系爭晶片係因事後加工、運送、使用
    後始產生異常，尚非無據。上訴人並未舉證證明系爭螢幕異
    常係因系爭晶片瑕疵所致，其主張系爭晶片之瑕疵初無跡象
    ，縫隙係隨時間經過越來越大，最終導致晶片異常及螢幕故
    障，無法依通常之燒機檢查方法發見，因此其受領系爭晶片
    無從即時發現系爭瑕疵云云，即乏所據。
  ㈤關於可否在晶片庫存品及客退品、原始生產紀錄與生產設備
    等相關物證均未留存下，單以系爭客訴回答書鑑定系爭晶片
    是否具有瑕疵、瑕疵之情形及如何造成，經函詢財團法人工
    業技術研究院（下稱工研院）及私立東吳大學李相臣教授，
    工研院函覆略以：造成晶片瑕疵之原因眾多，歉難單以系爭
    客訴回答書鑑定晶片瑕疵相關事宜，有該院函可參。李相臣
    則回覆：因各家晶片製程及使用晶片方式均不同，需要實體
    晶片製品（庫存品及客退品）相互鑑定，方可以客觀的立場
    解釋說明晶片究竟有無瑕疵、瑕疵情形為何及如何造成瑕疵
    ？如無實體晶片製品，僅有8D（Discipline）報告，則可能
    需檢視8D報告內容而定，惠請提供關於晶片使用者（USER）
    的8D報告及生產者的8D報告，相互比對後，或許可以客觀立
    場瞭解晶片。但是科學建議：實際情形應以實體晶片製品及
    客退品之鑑定結果為準，因為各家晶片製程方式及使用晶片
    方式均不同，如無實體晶片製品，無法驗證8D報告內容等語
    ，有民事陳報狀可佐。被上訴人雖聲請李相臣再為鑑定，然
    兩造既無法提出系爭晶片，核無必要。此外，上訴人復未能
    舉證證明系爭晶片具有瑕疵，其主張因系爭晶片瑕疵受有損
    害，請求被上訴人賠償，委無足取。
  ㈥從而，上訴人依系爭保證書約定，請求被上訴人給付新臺幣
    11萬8812元、美金7萬4097.5元、日幣923萬8821元各本息，
    為無理由，不能准許。
五、本院廢棄原判決之理由：
  ㈠按取捨證據、認定事實固屬第二審法院之職權，惟其採證、
    認事如與證據法則有悖，即難謂非違背法令，當事人自得以
    其採證、認事不當，據為第三審上訴之理由。
  ㈡系爭客訴回答書雖於表格中對W/B 設備、人因素、晶片鋁墊
    部分，記載發生原因及分析點為可能原因（一審卷一41、21
    1-1、227-1頁）；惟該客訴回答書均於生產紀錄調查敘明設
    備卡料問題（同上卷42-1、212-1、228-1頁），而於最終「
    經由上分析結果」內認：1.不良品經FIB 分析結果判斷銅球
    與PAD中間IMC生成有異常，導致焊球與PAD 結合不全出現輕
    微脫離現象。再經反查流程卡紀錄發現此批於W/B 生產過程
    最後一個料盒時出現卡料問題如4.4、4.3.5說明，由此判斷
    人為因素未將該一條框架放入氮氣櫃中保存，導致產品在空
    氣中暴露過久致使晶片表面氧化；2.由於產品晶片表面氧化
    後導致1焊點焊球與晶片PAD結合不完全，產品在經客戶端SM
    D 製程下因熱應力不匹配，間接影響到打線點的原結合力形
    成打點接合性改變，最終造成焊球界面微裂，導致客退品在
    進行單體驗證時測試條件為輕載條件測試輸出正常，而加載
    500mA測試輸出異常（同上卷43、43-1、213、213-1、229、
    229-1 ）。佐以被上訴人於答辯狀自承：其測試後於103年8
    月15日製作系爭客訴回答書表示上開兩顆晶片，屬其生產系
    爭批次中因卡料導致電壓異常之晶片，然該批次生產數量共
    122558件，若以最大值估計，亦僅可能產生64件瑕疵晶片。
    申言之，因當時上訴人未能舉證出除上該兩顆晶片外，其他
    晶片亦有瑕疵，故僅能就系爭批次晶片最大值估算等語（同
    上卷136 頁）。似此情形，是否不足以認定該測試之晶片確
    有因被上訴人卡料導致晶片氧化，復致焊球介面微裂而有電
    壓輸出異常之現象，即滋疑義，有待進一步釐清。原審未詳
    予調查審認，遽為上訴人敗訴之判決，不免速斷，復有認定
    事實與卷證資料不符之情形，亦有可議。
  ㈢上訴論旨，指摘原判決不當，求予廢棄，非無理由。末查，
    本件事實未臻明瞭，本院尚無從為法律上之判斷。又所涉法
    律上爭議，不具原則上重要性，爰不行法律審言詞辯論。均
    附此敘明。
六、結論：本件上訴為有理由。依民事訴訟法第477條第1項、第
    478條第2項，判決如主文。
中    華    民    國   111    年    7     月    27    日
                      最高法院民事第六庭
                          審判長法官  魏  大  喨  
                                法官  李  文  賢  
                                法官  林  玉  珮  
                                法官  高  榮  宏  
                                法官  李  寶  堂  
本件正本證明與原本無異
                                      書  記  官
中    華    民    國   111    年    8     月    1     日